【裁判字號】    97,監,91
【裁判日期】    970506
【裁判案由】    改定禁治產人監護人
【裁判全文】
臺灣桃園地方法院民事裁定                97年度監字第91號
聲  請  人  乙○○
                        2號3.
禁  治產人  甲○○
                        5號2.
上列聲請人聲請改定禁治產人監護人事件，本院裁定如下：
    主  文
選定聲請人乙○○為禁治產人甲○○（女，民國○○年○ 月○ 日生
，身分證統一編號：Ｚ000000000號）之監護人。
聲請費用新台幣壹仟元由聲請人負擔。
    理  由
一、本件聲請意旨略以：聲請人為禁治產人甲○○之兄，禁治產
    人甲○○於民國94年8 月17日經鈞院以94年度禁字第84號民
    事裁定宣告為禁治產人，其原監護人即禁治產人甲○○及聲
    請人之長兄柳美舉已於97年2 月28日死亡，無法繼續擔任禁
    治產人之監護人，故為禁治產人之利益，請求選定聲請人擔
    任禁治產人甲○○之監護人等語，並提出戶籍謄本為證。
二、按「禁治產人應置監護人」、「禁治產人之監護人，依左列
    順序定之：一、配偶。二、父母。三、與禁治產人同居之祖
    父母。四、家長。五、後死之父或母以遺囑指定之人」、「
    不能依前項規定定其監護人時，由法院徵求親屬會議之意見
    選定之」，民法第1110條、第1111條第1 項、第2 項分別定
    有明文。又為禁治產人之最佳利益，法院得依檢察官、當地
    社會福利主管機關或其他利害關係人之聲請，就其三親等內
    旁系血親尊親屬、社會福利主管機關、社會福利機構或其他
    適當之人選定或改定為監護人，並得指定監護之方法，此觀
    民法第1113條第1 項準用第1094條第2 項規定甚明。
三、經查：
（一）本件聲請人主張禁治產人為其妹，經本院於94年8 月17日
      宣告禁治產人，禁治產人之原監護人為長兄柳美舉，然柳
      美舉已於97年2 月28日死亡，禁治產人復無其他法定順序
      監護人，且民法第1131條之親屬會議會員除有哥哥3 名（
      含聲請人）外，別無其他親屬，故不足以召開親屬會議之
      法定人數5 人等情，業據聲請人到庭陳明綦詳，並提出戶
      籍謄本等為證，且經本院調閱本院94年度禁字第84號宣告
      禁治產卷宗查核無訛，堪信聲請人主張為真實。是聲請人
      以其為禁治產人之兄，具有身分上之利害關係，聲請選定
      禁治產人之監護人，於法並無不合。
（二）本院就選定禁治產人監護人事宜，函請桃園縣政府社會局
      進行訪視，其報告及建議略以：禁治產人由於高中時疑似
      讀書壓力太大，因而病發，安置於花蓮玉里榮民醫院，領
      有慢性精神疾病重度之身心障礙手冊，原由大哥柳美舉擔
      任監護人，然大哥於97年2 月28日因故過世，經家族會議
      商量推派聲請人為禁治產人之監護人。聲請人現服務於金
      融服務業，兄弟環境均為小康，而禁治產人之養護費用，
      全由父親之榮眷半俸支付等語，有桃園縣政府97年4 月28
      日府社助字第0970132783號函暨所附之個案紀錄表乙份附
      卷可參。
（三）本院審酌禁治產人之監護人柳美舉已於97年2 月28日死亡
      ，而禁治產人又無民法第1111條所定之法定監護人，且無
      法召開親屬會議，爰參酌前揭訪視報告，及聲請人其他兄
      弟均同意聲請人擔任監護人，認由聲請人擔任禁治產人之
      監護人，應無不適當之處，故依前開規定，選定聲請人為
      禁治產人梁建華之監護人。
四、依非訟事件法第21條第1項前段之規定，裁定如主文。
中    華    民    國    97    年    5     月    6     日
                  家事法庭法  官  張益銘
右為正本係照原本作成。
如對本裁定抗告須於裁定送達後10日內向本院提出抗告狀，並應
繳納抗告費新台幣1,000 元。
                          書記官  許白梅
中    華    民    國    97    年    5     月    6    日


司法院資訊處製作；財團法人民間司法改革基金會備份。
